【裁判字號】    92,交上易,850
【裁判日期】    921119
【裁判案由】    過失致死
【裁判全文】
臺灣高等法院臺南分院刑事判決      九十二年度交上易字第八五○號  Ａ
      上  訴  人  臺灣台南地方法院檢察署檢察官
      被      告  乙    ○
右上訴人因被告過失致死案件，不服臺灣臺南地方法院九十二年度交訴字第一一三號
中華民國九十二年八月七日第一審判決（起訴案號：臺灣臺南地方法院檢察署九十二
年度調偵字第二二七號），提起上訴，本院判決如左：
      主      文
上訴駁回。
乙○緩刑參年。
      事      實
一、乙○於民國（下同）九十二年一月十六日凌晨０時五十分許，駕駛車牌號碼Ｃ七
    ─五四二九號自用小客車，沿臺南市○○街○段一三一巷由西往東方向行駛，行
    經該巷與富農街一段之設有閃光號誌交岔路口時，本應注意汽車行駛至交岔路口
    ，其行進、轉彎，應遵守燈光號誌之指示及閃光紅燈表示停車再開，車輛應減速
    接近，先停止於交岔路口前，讓幹道車優先通行後認為安全時，方得續行，而其
    行向號誌為閃光紅燈，為支線道，應暫停讓幹道車先行，而依當時情形，客觀上
    又無不能注意之情事，能注意竟疏於注意，未暫停讓富農街之幹線道車先行，即
    貿然逕自直行欲通過岔路口，適有陳東宇酒後（血液中酒精濃度達２４２ＭＧ／
    ＤＬ，換算為吐氣中所含酒精濃度達每公升１．２１毫克）駕駛車牌號碼ＫＤ八
    ─八六一號重型機車，沿富農街由北向南方向行駛而至，陳東宇本亦應注意汽車
    駕駛人飲用酒類或其他類似物後，吐氣所含酒精度超過每公升０．２５毫克以上
    者，不得駕車，及汽車（包含機車）行駛時，駕駛人應注意車前狀況，並隨時採
    取必要之安全措施，且汽車行駛至交岔路口時，行進、轉彎，應遵守燈光號誌之
    指示及閃光黃燈表示警告，減速接近，注意安全，小心通過，而依當時情形，客
    觀上並無不能注意之情事，能注意竟亦疏未注意其行向為設有閃光黃燈號誌之交
    岔路口，可能會有車輛由岔路橫向駛出之車前狀況，未減速接近以採取隨時可以
    煞停之安全措施，仍持速直行欲穿越岔路口，致所駕機車車頭撞及乙○所駕駛之
    上開車輛左側車身中間，造成陳東宇人車倒地，因而受有右側張力性氣胸併血胸
    、右側第一至第六肋骨骨折、右肺挫傷、左側血胸、右大腿骨骨折、右骨盆髖關
    節處骨折、疑似肝挫傷而送醫急救。車禍事故發生後，乙○託路人以電話報案，
    經台南市警察局交通隊車禍處理小組警員到場處理，在警員尚不知何人為肇事車
    輛之駕駛人前，乙○主動表示其為駕駛人並自首犯行，接受裁判。而陳東宇雖經
    送醫救治，仍於同日上午五時五分許不治死亡。
二、案經乙○自首由臺灣台南地方法院檢察署檢察官據報相驗後簽分偵查起訴。
      理      由
一、右揭事實，業據被告乙○（下稱被告）坦承有於右開時、地駕駛自用小客車發生
    過失碰撞車禍，致被害人陳東宇死亡之事實不諱（見本院九十二年十月三日準備
    程序筆錄第三頁、同年月二十二日審判筆錄第五頁），且被告駕車肇事致被害人
    死亡乙節，有台南市○○○道路交通事故調查報告表一紙、交通事故現場照片二
    十三幀在卷可資佐證（見相驗卷第十一頁至第十七頁）。又被害人係因本件車禍
    受傷，送醫後不治死亡，亦經臺灣台南地方法院檢察署檢察官督同檢驗員相驗明
    確，並有國立成功大學醫學院附設醫院九十二年一月十六日診斷證明書、勘驗筆
    錄、驗斷書及相驗屍體證明書等附卷可憑（見同上卷第十八頁、第十九頁、第二
    三頁、第二七頁）。事證已明。
二、按汽車（均含機車）行駛時，駕駛人應注意車前狀況，並隨時採取必要之安全措
    施；汽車行駛至交岔路口，其行進、轉彎，應遵守燈光號誌之指示；汽車駕駛人
    有飲用酒類或其他似物後，其吐氣所含酒精濃度超過每公升０．２５毫克以上者
    ，不得駕車，道路交通安全規則第九十四條第三項、第一百零二條第一項第一款
    及第一百十四條第二款分別定有明文。次按交岔路口未達設置行車管制號誌之標
    準，得於幹道設置閃光黃燈，於支道設置閃光紅燈；閃光黃燈表示警告，車輛應
    減速接近，注意安全，小心通過；閃光紅燈表示停車再開，車輛應減速接近，先
    停止於交岔路口前，停讓幹道車優先通行後認為安全時，方得續行，道路交通標
    誌標線號誌設置規則第二百二十九條第四項第二款、第二百十一條第一項第一款
    、第二款亦分別規定甚明。查被告及被害人均經合法程序考領駕照，俱為有駕駛
    經驗之人，理應對於上開交通安全規則知之甚稔，而肇事當時天氣晴朗、夜間有
    照明、柏油路面、雙線道、標線清晰、閃光號誌交岔路口、限速五十公里、路面
    乾燥、無缺陷、無障礙物、視距良好，有前開道路交通事故調查報告表載明可考
    （見同上卷第十一頁、第三六頁）），據此判斷，足見依當時狀況被告及被害人
    客觀上並無不能注意之情狀，而本件肇事地點係位於臺南市○○街○段與富農街
    一段一三一巷之巷口設有閃光號誌之交岔路口，其中富農街一段之行向號誌為閃
    光黃燈，為幹線道；富農街一段一三一巷之行向號誌為閃光紅燈，為支線道，是
    被告理應注意且能注意其行向號誌為閃光紅燈，為支線道，竟疏未注意應暫停讓
    富農街一段之幹線道車先行，即貿然逕自直行欲通過岔路口。而被害人經送醫急
    救時，經警委託醫療人員對其抽血、血液中酒精濃度達２４２ＭＧ／ＤＬ，換算
    為吐氣中酒精濃度達每公升１‧２１毫克，有被害人緊急生化檢驗報告、被害人
    刑法第一百八十三條之三觀測紀錄表各一紙可資佐參（見同上相驗卷第八頁），
    其本亦應注意並能注意其吐氣中所含酒精濃度已達每公升１．２１毫克，不得駕
    車，且其行向為設有閃光黃燈號誌之交岔路口，可能會有車輛由岔路橫向駛出之
    車前狀況，亦疏未注意減速接近以採取隨時可以煞停之安全措施，仍持速直行欲
    穿越岔路口，致與被告所駕駛之上開車輛發生撞擊而人車倒地，被害人並因之不
    治死亡，再參酌被告所駕車輛毀損處位於車身左側中央，亦屬兩眼視線平視範圍
    所得注意之處，足認被告及被害人本身均有違前開規定之注意義務，其二人均顯
    有過失，即臺灣省台南區車輛行車事故鑑定委員會亦同此認定，並鑑定被告為肇
    事次因，被害人為肇事主因，有該委員會南鑑字第九二０一四三號鑑定意見書在
    卷可憑，被告於原審辯稱其無過失一情云云，顯係事後卸責之詞，不足採取。被
    害人雖與有過失，然本件車禍被告既有過失併合發生，自仍不能因此解免被告之
    過失罪責。又本件被害人確係因此次車禍不治死亡，是被告之過失駕駛行為，與
    被害人之死亡結果間，具有相當因果關係，亦無疑義。從而，本件事證已甚明確
    ，被告前揭過失犯行，洵堪認定，應予依法論科。
三、核被告所為，係犯刑法第二百七十六條第一項之過失致人於死罪。又被告肇事後
    於未經有偵查權之公務員或機關發覺其為犯嫌前，留在事故現場向到場處理之警
    員林博祿自承犯行，進而接受裁判，此業經被告供明在卷可按，並有前開事故調
    查報告表其上載明被告於現場主動表示渠為駕駛人可稽（見相驗卷第三八頁），
    被告行為合乎自首之要件，應依刑法第六十二條前段減輕其刑。
四、原審以被告事證已臻明確，因予適用刑法第二百七十六條第一項、第六十二條前
    段、第四十一條第一項前段，罰金罰鍰提高標準條第一條前段、第二條，審酌被
    告被告之品行、應負過失責任之程度即其為肇事次因、被害人與有過失（酒醉程
    度相當嚴重仍騎乘機車上路及前述違反注意義務）、造成被害人死亡之結果、及
    犯罪後態度等一切情狀，量處有期徒刑六月，並諭知易科罰金之折算標準，以資
    懲儆。核其認事用法俱無不合，量刑亦稱妥適。查被告已坦承肇事並已與被害人
    家屬達成調解，有台南市東區調解委員會調解筆錄附卷可稽，且經被害人家屬甲
    ○○到庭證實並取得賠償金。檢察官上訴意旨認被告未與被害人家屬和解賠償，
    指摘原判決量刑過輕不當，請求撤銷原判決，並無可取，為無理由，應予駁回。
    末查被告並無前科，未曾受有期徒刑以上刑之宣告，此有本院被告全國前案紀錄
    表可據，被告於本院坦承不諱，態度良好，又於本院審理中已與被害人達成調解
    成立，取得被害人家屬之諒解，已如上述，經此偵審程序及科刑之宣告後，當知
    所警惕，而無再犯之虞，本院因認前開所宣告之刑，以暫不執行為適當，併予宣
    告緩刑三年，以啟自新。
據上論結，應依刑事訴訟法第三百六十八條，刑法第七十四條第一款，判決如主文。
本案經檢察官羅清溪到庭執行職務。
中    華    民    國      九十二      年      十一      月      十九    日
                                  臺灣高等法院臺南分院刑事第二庭
                                      審判長法官  黃    崑    宗
                                            法官  葉    居    正
                                            法官  莊    俊    華
右正本證明與原本無異。
不得上訴。
                                      法院書記官  廖    明    娟
中    華    民    國      九十二      年      十一      月    二十四    日
附錄：本判決論罪科刑法條
刑法第二百七十六條第一項
 (過失致死罪)
因過失致人於死者，處二年以下有期徒刑、拘役或二千元以下罰金。


司法院資訊處製作；財團法人民間司法改革基金會備份。
